臺灣士林地方法院民事判決
111年度訴字第90號
原      告  金陽信資產管理股份有限公司

法定代理人  陳雨利
被      告  周玉蘭即周玉珍之繼承人

訴訟代理人  葉俊炬
上列當事人間清償借款事件，本院於民國111 年3 月4 日言詞辯
論終結，判決如下：
    主  文
被告應於繼承周玉珍之遺產範圍內，給付原告新臺幣壹佰陸拾捌
萬柒仟參佰零伍元；及自民國九十九年三月三日起至清償日止，
按週年利率百分之二點零五計算之違約金。
原告其餘之訴駁回。 
訴訟費用由被告於繼承周玉珍之遺產範圍內負擔。
    事實及理由
一、原告起訴主張：周玉珍於民國84年3 月3 日向保證責任台南
    市第五信用合作社借款新臺幣（下同）1,800,000 元，約定
    自84年4 月3 日起，至99年3 月3 日止，共分180 期，於每
    月25日平均攤還本息19,620元，利息按年息10.25%計算；如
    未按期給付，則逾期在6 個月內者，應按上開利率10% ，超
    過6 個月者，按上開利率20%加計違約金。詎周玉珍未按期
    繳還，而保證責任台南市第五信用合作社於91年經財政部核
    准由陽信商業銀行股份有限公司概括承受其全部營業及資產
    負債，陽信商業銀行股份有限公司又於96年將該債權依金融
    合併法第15條第1 項第1 款及第18條第3 項之規定讓與原告
    ，原告曾強制執行而受償部分債權，因周玉珍於110 年7  
    月5 日死亡，被告為其繼承人，且未拋棄繼承，自應於繼承
    周玉珍之遺產範圍內，就其債務負限定清償責任。原告爰依
    消費借貸、債權讓與及繼承之法律關係，訴請判命被告應於
    繼承周玉珍之遺產範圍內，給付原告1,687,305元，及自99
    年3 月3 日起至清償日止，按年息10.25計算之利息，暨按
    上開利率百分之20計算之違約金。
二、被告則以：被告已向臺灣臺北地方法院陳報周玉珍之遺產清
    冊，並由該院為公示催告。
三、本件原告主張之上述事實，為被告所不爭執，復有其等所提
    出之借據、授信約定書、債權讓與證明書及債權讓與公告、
    除戶謄本、戶籍謄本、臺灣臺北地方法院110 年度司繼字第
    1985號陳報遺產清冊公示催告裁定及公告相佐，堪信真實。
     　　
四、按借用人應於約定期限內，返還與借用物種類、品質、數量
    相同之物；當事人得約定債務人不履行債務時，應支付違約
    金；利息不得滾入原本，再生利息；繼承人自繼承開始時，
    除本法另有規定外，承受被繼承人財產上之一切權利、義務
    ；繼承人對於被繼承人之債務，以因繼承所得遺產為限，負
    清償責任；民法第478 條、第250 條第1 項、第207 條第1 
    項前段、第1148條第1 項、第2 項定有明文。查周玉珍雖未
    依約返還借款，其約定每月應返還之債務，係連同本金及利
    息合併計算（總額為3,531,600 元），倘逾期亦僅有加計違
    約金，並無貸與人得將利息滾入原本再生利息之約定，故原
    告受讓該債權後，於強制執行未受償前之數額，應包括已合
    併計算之本金及利息，暨遲延後所生之違約金及得於強制執
    行程序受償之費用。原告前已對周玉珍為強制執行，依其借
    據所記載之受償數額為351,269 元（故原告尚未取得與確定
    判決有同一效力之執行名義），且未提出如何抵充之計算書
    ，則其主張受償後之餘額1,687,305元，應為有利於周玉珍
    之計算，而認係兼含本金及利息，既無書面另有約定，自不
    得再收取利息。從而，被告為周玉珍之繼承人，既負限定清
    償責任，則原告依消費借貸、債權讓與及繼承之法律關係，
    請求被告於繼承周玉珍之遺產範圍內，給付未償之餘額暨其
    違約金，洵屬有據，應予准許；超過部分，則無理由，應予
    駁回。
據上論結，原告之訴為一部有理由，一部無理由，依民事訴訟法
第79條，判決如主文。　　
中　　華　　民　　國　　111 　年　　3 　　月　　25　　日
                  民事第二庭法  官  王伯文
以上正本係照原本作成。
如對本判決上訴，應於判決送達後20日內向本院提出上訴狀，若
委任律師提起上訴者，應一併繳納上訴審裁判費。
中　　華　　民　　國　　111 　年　　3 　　月　　25　　日
                            書記官  劉翊婷